臺灣高等法院高雄分院刑事判決　　　　100年度上易字第266號
上　訴　人
即　被　告　鍾昇樺
上列上訴人因竊盜案件，不服臺灣高雄地方法院99年度審易字第
3850號中華民國100 年1 月18日第一審判決（起訴案號：臺灣高
雄地方法院檢察署99年度偵字第24646 號），提起上訴，本院判
決如下：
    主  文
原判決撤銷。
鍾昇樺犯攜帶兇器竊盜罪，處有期徒刑捌月。
    事  實
一、鍾昇樺意圖為自己不法之所有，而基於竊盜之犯意，於民國
    99年7 月1 日上午6 、7 時許，在高雄巿小港區○○路38號
    前，攜帶客觀上得以危害人之生命、身體可供凶器使用之扳
    手1 支（未扣案），拆卸萬機鋼鐵工業股份有限公司（下稱
    萬機公司）所有、車牌號碼ZI-4752 號自用小貨車之後方車
    牌1 面，得手後，將前開竊得之車牌懸掛於其因遭監理單位
    註銷車牌之車牌號碼2487-WS 號自小客車上。嗣鍾昇樺於99
    年7 月26日上午11時20分許，在高雄市小港區○○○○街39號
    前，因駕駛上開懸掛車牌號碼ZI-4752 號車牌之自用小客車
    而為警查獲，並扣得前開車牌號碼ZI-4752 號車牌1 面。
二、案經高雄市政府警察局移送臺灣高雄地方法院檢察署檢察官
    偵查起訴。
    理  由
甲、程序方面：
一、卷附高雄市政府警察局保安警察大隊黎明中隊扣押筆錄、扣
    押物品目錄表，失車－唯讀案件基本資料、車輛詳細資料－
    報表列印、高雄市政府警察局車輛協尋電腦輸入單、高雄市
    政府警察局車輛尋獲電腦輸入單，此類文書均係被告以外之
    人於審判外所做之書面陳述，屬於傳聞證據。惟其等本質上
    屬公務員本於職權所為，其正確性及可信性頗高，如有錯誤
    亦可請求更正，應屬159 條之4 第1 款由公務員職務上所製
    作之紀錄或證明文書，均具有證據能力。
二、按被告以外之人於審判外之言詞或書面陳述，除法律有規定
    者外，不得作為證據；又被告以外之人於審判外之陳述，雖
    不符刑事訴訟法第159 條之1 至第159 條之4 之規定，而經
    當事人於審判程序同意作為證據，法院審酌該言詞陳述或書
    面陳述作成時之情況，認為適當者，亦得為證據；當事人、
    代理人或辯護人於法院調查證據時，知有第159 條第1 項不
    得為證據之情形，而未於言詞辯論終結前聲明異議者，視為
    有前項之同意。刑事訴訟法第159 條第1 項、第159 條之5
    分別定有明文。經查，本判決所引用除上開書面證據外之其
    餘各項證據資料，其屬於被告以外之人於審判外之言詞、書
    面陳述者，均據本院於調查證據程序逐一提示並告以要旨，
    檢察官、被告均知該等證據為被告以外之人之審判外陳述，
    均未於言詞辯論終結前聲明異議，本院審酌上開證據作成時
    之情況，亦無不當取供等情形，認為以之作為本案之證據亦
    屬適當，依刑事訴訟法第159 條之5 規定，應有證據能力。
乙、實體方面：
一、上訴人即被告鍾昇樺於警詢及偵查中均坦承上揭竊盜犯行不
    諱，惟於原審審理中及本院時改口否認有竊盜犯行，辯稱：
    我沒有拿扳手偷車牌，我是在路邊撿到上開車牌後，帶回去
    裝在自己的車上。警、偵詢時我都是自由陳述，沒有被威脅
    利誘。我警詢及偵查中之自白都是我自己編造，用扳手偷也
    是我自己編造，可能是因我當時心裡亂才會自白犯罪等語。
二、經查：
  (一)被告於99年7 月1 日上午6 、7 時許，在高雄巿小港區○○
    路38號前，攜帶客觀上得以危害人之生命、身體可供兇器使
    用之扳手1 支，竊取萬機公司所有，車牌號碼ZI-4752 號自
    用小貨車後方車牌1 面，再將之懸掛在自己所有車輛上之事
    實，均據被告於警詢及偵查中自白不諱。而就被告上開自白
    之任意性，經原審依職權傳喚證人即本件為被告製作筆錄之
    員警陳復興於99年12月28日審理中結證稱：我們在詢問被告
    之過程中，並無使用任何威脅、利誘之手段，是被告自己承
    認本件犯行。又本件係被告在我們詢問如何竊取車牌時，自
    己供出係用扳手竊取，我們事先並無詢問被告是否係用扳手
    竊取。後來我們有問扳手在何處，被告則說已經丟棄等語明
    確（見原審卷第30頁），被告對於上開證人之證述亦當庭表
    示：證人所述均屬實，我於警詢及偵查中之自白均出於我的
    自由意志，我不爭執上開自白之任意性等語（見原審卷第31
    頁），可見被告上開警詢及偵查中之自白，並無任何不正取
    供之情形，而具有任意性。此外，就上揭事實，並經證人林
    川富於警詢中證述萬機公司所有之上開車牌，於99年7 月2
    日發現遭竊並報警處理等語在卷（見警卷第4 頁至第5 頁）
    ，且有高雄市政府警察局保安警察大隊黎明中隊扣押筆錄（
    見警卷第13頁至第14頁）、扣押物品目錄表（見警卷第15頁
    ）、車輛詳細資料報表（見警卷第22頁）、高雄市政府警察
    局車輛協尋電腦輸入單（見警卷第23頁、第24頁）、照片3
    張（見警卷第17頁）、贓物認領保管單（見警卷第18頁）等
    證據附卷可按。又車牌通常均緊密鎖在車輛上，非使用工具
    尚難僅以徒手拆卸，縱使該車牌之使用年限已久，其上之螺
    絲，亦不至於有腐鏽鬆動而自動掉落之可能，更何況如該車
    牌為他人所竊取，焉有竊取車牌後卻將之丟棄在路邊而被被
    告撿拾之理？是綜上足認被告前開任意性之自白與事實相符
    ，得作為被告有罪之證據，則被告持客觀上可供作兇器之扳
    手，竊取萬機公司所有之上開車牌之事實，自堪認定。
  (二)被告雖仍以前詞置辯，惟其不爭執警詢及偵查中自白之任意
    性，卻於原審及本院審判中空言翻供，所辯顯與其上開具有
    任意性之自白不符，已難採信。況且，衡諸常情，刑事案件
    之嫌疑人為警調查時，除據實坦承或有維護共犯之情形外，
    如有虛偽之陳述，多為維護自身或有利於己之供述，此乃人
    性所趨。而依被告所辯，則其於警調查時，在未有任何不正
    取供，亦未有其他共犯之情形下，不僅虛偽陳述有竊取上開
    車牌之不利於己之事實，甚至主動捏造其用扳手竊取之加重
    竊盜之事實，顯與人之常情不合。再者，若被告於警詢時確
    實因一時緊張而為不實之自白，則其於後續之偵查中，理應
    即向檢察官主張警詢中之自白為不實，而另為實在之陳述，
    但被告於偵查中檢察官訊問時，卻仍基於自由意志，而為與
    警詢中相同內容之自白，與其上開辯解亦有矛盾，益徵被告
    於原審及本院審判中翻供否認犯行，顯係卸責之詞，毫無可
    採，而其於警詢及偵查中之自白則較為可信。
  (三)至被告於原審時請求傳訊證人林川富，待證事實為萬機公司
    所有之上開車牌係遺落而非遭竊。惟被告於警詢及偵查中即
    已自白上開車牌為其所竊取，及證人林川富於警詢中亦已明
    確證述上開車牌係遭竊，均已如前述，且另有上開車牌之失
    竊報案紀錄1 份存卷可參（見警卷第21頁），可見前述之待
    證事實已明確，並無再行調查上開證據之必要，故原審未傳
    訊證人林川富另於審判中到庭作證，附此敘明。
  (四)又被告於本院請求傳訊貨車司機，待證事實為萬機公司所有
    之上開車牌係遺落而非遭竊等情；然被告於本院準備程序後
    至辯論終結前均無法提出貨車司機之姓名、住址供本院傳訊
    ，何況被告於警詢及偵查中即已自白上開車牌為其所竊，及
    證人林川富於警詢中亦已明確證述上開車牌係遭竊，且另有
    上開車牌之失竊報案紀錄在卷足憑，可見前述之待證事實已
    明確，並無再行調查上開證據之必要，核此敘明。
  (五)末按刑法第321 條第1 項第3 款攜帶兇器加重竊盜罪，係以
    行為人攜帶兇器為其加重條件，此所謂兇器，其種類並無限
    制，凡客觀上足對人之生命、身體、安全構成威脅，具有危
    險性之兇器均屬之；且祇須行竊時攜帶此種具有危險性之兇
    器為已足，並不以攜帶之初即有行兇之意圖為必要。查本案
    業據被告於警詢及偵查中自承用扳手以行竊之，該扳手雖未
    扣案，惟一般扳手之材質均為鐵製、質地堅硬，且前端尖銳
    ，若用以攻擊人體，勢將造成人身之傷害，綜此足認被告所
    持該扳手客觀上可對人之生命、身體、安全構成威脅，具有
    危險性，要屬刑法第321 條第1 項第3 款所定兇器無訛，是
    被告攜帶客觀上可為兇器之扳手，進而竊取上開物品，業已
    該當刑法攜帶兇器加重竊盜罪之構成要件甚明。從而，本件
    事證明確，被告加重竊盜犯行，堪以認定。
三、新舊法比較：
    本件被告行為後，刑法第321 條第1 項業於100 年1 月26日
    修正公布，並於同年月28日生效施行。按行為後法律有變更
    者，適用行為時之法律，但行為後之法律有利於行為人者，
    適用最有利於行為人之法律，刑法第2 條第1 項定有明文。
    查修正前刑法第321 條第1 項規定：「犯竊盜罪而有左列情
    形之一者，處6 月以上、5 年以下有期徒刑：一於夜間侵入
    住宅或有人居住之建築物、船艦或隱匿其內而犯之者。二毀
    越門扇、牆垣或其他安全設備而犯之者。三攜帶兇器而犯之
    者。四結夥三人以上而犯之者。五乘火災、水災或其他災害
    之際而犯之者。六在車站或埠頭而犯之者」；修正後刑法第
    321 條第1 項則規定：「犯竊盜罪而有下列情形之一者，處
    6 月以上、5 年以下有期徒刑，得併科新臺幣10萬元以下罰
    金：一侵入住宅或有人居住之建築物、船艦或隱匿其內而犯
    之者。二毀越門扇、牆垣或其他安全設備而犯之者。三攜帶
    兇器而犯之者。四結夥三人以上而犯之者。五乘火災、水災
    或其他災害之際而犯之者。六在車站、埠頭、航空站或其他
    供水、陸、空公眾運輸之舟、車、航空機內而犯之者」，經
    比較新舊法之規定，新法法定刑除增加「得併科10萬元以下
    罰金」之罰金刑外，並刪除原第1 款「於夜間」之要件，且
    就第6 款增加「航空站、其他供水、陸、空公眾運輸之舟、
    車、航空機內」之要件，核均屬加重刑罰或擴大加重竊盜構
    成要件之涵攝範圍，是修正後刑法第321 條第1 項之規定並
    未較有利於行為人，本件自應適用修正前刑法第321 條第1
    項之規定。
四、被告鍾昇樺攜帶兇器扳手用以竊取車牌得手後懸掛在自己之
    自用小客車上使用，核被告鍾昇樺所為，係犯100 年1 月26
    日修正前刑法第321 條第1 項第3 款之攜帶兇器竊盜罪。
五、原判決以被告鍾昇樺罪證明確，因予論罪科刑，固非無見；
    惟查：被告行為後，刑法第321 條第1 項業於100 年1 月26
    日修正公布，並於同年月28日生效施行，原審未依刑法第2
    條第1 項規定，為新舊法比較適用，尚有未恰。被告上訴意
    旨，以其所為並非竊盜，而係侵占遺失物為由，指摘原判決
    不當，雖無理由，然原判決既有上開可議之處，自屬無可維
    持，應由本院將原判決予以撤銷改判。爰審酌被告正值中壯
    之年，身心無礙，竟任意攜帶具危險性之工具竊取他人車牌
    後，再懸掛於自己之車輛上使用，不僅侵害他人財產權，影
    響社會治安，更有躲避警方追查其犯法或違規情事之虞，所
    為實有不該；參以被告犯後於警、偵詢均坦承犯行，卻於本
    院審理中空言改口否認犯行，未見其有悔意、態度難謂良好
    ；末考量被告並未持兇器攻擊他人、攜帶兇器之種類及數量
    、所竊之物已由被害人領回，及被告之智識程度為高中畢業
    ，從事司機工作，每月收入約新臺幣35,000至38,000元等一
    切情狀，仍量處有期徒刑8 月。至被告所有，供本件犯罪所
    用之扳手1 支，並未扣案，且據被告自承已將之丟棄（見警
    卷第2 頁），為免將來執行上之困難，爰不另為沒收之諭知
    ，併此敘明。
據上論斷，應依刑事訴訟法第369 條第1 項前段、第364 條、第
299 條第1 項前段，刑法第2 條第1 項前段、100 年1 月26日修
正前刑法第321 條第1 項第3 款，判決如主文。
本案經檢察官劉宗慶到庭執行職務。
中    華    民    國   100    年    5     月    23    日
                刑事第二庭  審判長法  官  林正雄
                                  法  官  邱明弘
                                  法  官  黃壽燕
以上正本證明與原本無異。
不得上訴。
中    華    民    國   100    年    5     月    23    日
                                  書記官  戴志穎
附錄本判決論罪科刑法條：
100 年1 月26日修正前中華民國刑法第321 條
（加重竊盜罪）
犯竊盜罪而有左列情形之一者，處6 月以上、5 年以下有期徒刑
：
一、於夜間侵入住宅或有人居住之建築物、船艦或隱匿其內而犯
    之者。
二、毀越門扇、牆垣或其他安全設備而犯之者。
三、攜帶兇器而犯之者。
四、結夥三人以上而犯之者。
五、乘火災、水災或其他災害之際而犯之者。
六、在車站或埠頭而犯之者。
前項之未遂犯罰之。